最高法院刑事判決　　　　　　　九十六年度台上字第三一五號
上　訴　人　甲○○
上列上訴人因違反廢棄物清理法案件，不服台灣高等法院台中分
院中華民國九十三年五月三日第二審判決（九十三年度上訴字第
三九九號，起訴案號：台灣南投地方法院檢察署九十二年度偵字
第三四五０號），提起上訴，本院判決如下：
    主  文
上訴駁回。
    理  由
按刑事訴訟法第三百七十七條規定，上訴於第三審法院，非以判
決違背法令為理由，不得為之。是提起第三審上訴，應以原判決
違背法令為理由，係屬法定要件。如果上訴理由狀並未依據卷內
訴訟資料，具體指摘原判決不適用何種法則或如何適用不當，或
所指摘原判決違法情事，顯與法律規定得為第三審上訴理由之違
法情形，不相適合時，均應認其上訴為違背法律上之程式，予以
駁回。本件上訴人甲○○上訴意旨略稱：(一)、上訴人自始即堅稱
案發時所傾倒之磚塊、土石等物，是清理自己土地時產生之廢棄
物，因係以徒手方式清理，所以不會在土地上留下痕跡。上訴人
於第一審即請求法官至現場勘驗，乃第一審及原審均未予勘驗，
徒以證人許家彰、王煒文、林哲弘於第一審之證詞，即遽認上訴
人係為他人載運廢棄物棄置河床，顯有應於審判期日調查之證據
未予調查之違法。(二)、依行政院環境保護署民國九十一年五月八
日環署廢字第０九一００二六七二六號函及九十二年九月四日環
署廢字第０九二００五六三一五號函，營建廢棄土石方為有用資
源，非屬廢棄物，其清除、處理應依「營建剩餘土石方處理方案
」規定辦理，不受廢棄物清理法第二十八條、第四十一條之規範
，如有任意棄置，致污染環境之情形時，則屬違反廢棄物清理法
第二十七條之規定，無涉同法第四十六條第一項第二款或第四款
之規定。而第一審及原審亦認定上訴人係載運建築廢棄物棄置於
烏溪河川旁等情，則上訴人能否依廢棄物清理法第四十六條第一
項第四款規定論處，即非無疑。上開有利上訴人之函文為何不足
為有利上訴人之認定，原判決未予說明，有判決不備理由之違法
。(三)、證人王庭偉、許家彰於第一審均證稱：上訴人傾倒土石之
現場已被人倒過廢棄物多次等語，且有現場照片可證。則照片所
示之廢棄物是否全為上訴人所傾倒，實非無疑，原審未為調查，
僅以照片所示之樣貌，遽行認定上訴人所傾倒之物包括塑膠桶，
且未將廢棄物分類即予傾倒，亦有調查未盡之違法。(四)、原判決
事實欄認定上訴人犯罪時間為九十二年九月十三日下午八時許，
但理由欄卻認定係同日下午六時許，有事實與理由矛盾之違法。
(五)、原判決認定上訴人載運之物為一般事業廢棄物之建築廢棄物
，但該廢棄物何以非一般廢棄物，其判定標準何在，原判決未予
敘明，有判決不備理由之違法。(六)、依證人王庭偉於第一審之證
詞，上訴人所傾倒之廢棄物，如係家戶所產生，為一般廢棄物，
如係幫個人或朋友傾倒，該個人或朋友如係因營利行為而產生該
廢棄物，就屬事業廢棄物等語。上訴人一再辯稱係載運自己家戶
產生之廢棄物，無營利行為，縱認所辯不可採，但無證據證明上
訴人係受事業體之委託載運，至多僅能認定係一般廢棄物，原判
決竟認係一般事業廢棄物，其認定有違證據法則等語。
惟查證據之取捨、證據證明力之判斷以及事實有無之認定，屬事
實審法院之職權，茍其取捨、判斷與認定，並不違背論理法則及
經驗法則，即不容任意指為違法，而執為第三審適法之上訴理由
。本件原審認定上訴人有原判決所載之未依規定領有廢棄物清除
、處理許可文件，從事廢棄物清除之犯行，係以上訴人坦承於九
十二年九月十三日下午以營業大貨車載運建築廢棄物傾倒於河床
，而為警查獲之事實，雖其辯稱：僅傾倒磚塊、土石及幾根樹枝
，沒有傾倒塑膠桶，所傾倒者係整理自己之土地清理出來之東西
，不知不可傾倒於河床云云。惟查上訴人運送至現場傾倒者，包
括磚瓦、砂石，夾雜少許樹枝、塑膠桶二、三個等情，業據證人
即查獲上訴人犯行之警員許家彰、王煒文、林哲弘、吳榮福於第
一審到庭結證屬實，並有現場照片可稽，依該照片所示，塑膠桶
位於上訴人之大貨車為倒廢棄物而傾斜之車斗下方最上層，並未
遭上訴人傾倒之砂石、磚瓦所覆蓋，足見上訴人確有傾倒塑膠桶
。警方於查獲隔日即至上訴人所稱之土地勘查，發現該地並無整
理過之痕跡，亦無殘留之餘土，訪談附近民眾結果，該土地於九
二一地震時確有五間房屋傾倒，後來鎮公所已拆除完畢，並用乾
淨土石將地面填高，現已長滿草，無挖掘過之痕跡，亦未見與上
訴人傾倒之廢棄物相同之磚瓦、砂石等物殘留該處，足證上訴人
所辯為不可採。又營建剩餘土方之再利用，由內政部營建署制定
辦法管理之，不受廢棄物清理法第四十一條之限制，內政部營建
署依廢棄物清理法第三十九條第二項之立法授權，於九十一年七
月二十九日發布「營建事業廢棄物再利用管理辦法」，並依該辦
法公告「營建事業廢棄物再利用種類及管理方式」；行政院環境
保護署亦已公告三十二項廢棄物之「一般事業廢棄物再利用類別
及管理方式」及「從事事業廢棄物再利用涉及違法清除處理及再
利用認定原則」。但上開規定係指對於有再利用價值之營建事業
廢棄物再利用種類及管理方式之規定，如有違反上開規定，固僅
處以行政罰，但本件上訴人所載運之廢棄物並未將之分類，且任
意棄置於烏溪河床，顯非廢棄物再利用之行為，自不得依上開規
定僅科以行政罰。上訴人亦自承因該處有很多人傾倒垃圾，所以
才會在該處傾倒等情，則其主觀上顯有任意傾倒廢棄物之犯意等
證據資料，予以綜合判斷，認上訴人犯行洵堪認定。並以核上訴
人所為，係犯廢棄物清理法第四十六條第一項第四款之罪，於法
定刑內量處其刑，以詳其所憑之證據及認定之理由，並指駁、
說明上訴人否認犯罪，何以為不足取之理由。所為論斷，均有卷
存證據資料可資覆按。上訴意旨雖指摘原判決違法，惟查上訴人
於第一審雖曾請求法官至其所稱清理廢棄物之土地勘驗，但法官
已當庭諭知依上訴人所提照片，可明顯看清現場，現場看不出有
挖掘清理之痕跡，無履勘之必要。上訴人於原審並未再請求勘驗
現場，則原審未勘驗上訴人所指之土地，作無益之調查，尚難認
有調查未盡之違法。營建廢棄土如係符合內政部所訂頒「營建剩
餘土石方處理方案」規定中所規定之適用範圍，固非屬廢棄物。
但營建廢棄土如混雜鋼筋、木料、塑膠等非屬「營建剩餘土石方
處理方案」之適用範圍之物時，則應為建築廢棄物或稱營建混合
物，仍屬廢棄物，仍應受廢棄物清理法之規範。但因內政部有訂
定「營建事業廢棄物再利用管理辦法」及公告「營建混合物」為
得再利用之廢棄物種類，故該利用行為，應依廢棄物清理法第三
十九條之規定辦理，毋須依同法第四十一條規定申請許可文件，
但如其再利用過程造成環境污染，則符合同法條第四十六條第一
項第二款之要件等情，有行政院環境保護署九十二年九月四日環
署廢字第０九二００五六三一五號函可稽。上訴人傾倒之磚瓦、
土石既混雜樹枝、塑膠，應屬營建廢棄物，上訴人所為又非廢棄
物之再利用之行為，自不得執上述廢棄物再利用之管理辦法等相
關規定及令函，認上訴人傾倒廢棄物之行為，應僅科以行政罰。
原判決就此亦有說明。上訴意旨謂上述管理辦法及相關令函為有
利上訴人之證據云云，尚有誤會。依卷內資料，上訴人傾倒廢棄
物之時間應為九十二年九月十三日下午六時許，原判決事實欄記
載為同日下午八時許，固有疏誤，惟於判決本旨並無影響，不得
執此為合法之上訴理由。上訴人傾倒之磚瓦、土石為營建業拆除
建築物所產生之廢棄物，一般家戶通常不會產生此廢棄物，上訴
人於偵查中已供承受他人之託傾倒該廢棄物，上訴人於審理中又
不供出何人委託其清除該廢棄物，原判決亦已說明上訴人所辯系
爭廢棄物係在上訴人土地上整地清理出來之東西云云，為不可採
之理由，則原審自難進一步查明何人委託上訴人清運、傾倒該廢
棄物，尚難認原審有調查未盡之違法，原判決認系爭廢棄物為一
般事業廢棄物之建築廢棄物，亦難認其採證認事有違證據法則。
上訴意旨指摘原判決認事、採證違法云云，並非適法之上訴理由
。至於其他上訴意旨均係就原審已調查及依憑證據所為認事採證
職權之合法行使，及原判決已論列、說明之事項，依憑己見任意
指摘為違法，並重為事實之爭執，否認犯罪，殊與法律規定得為
第三審上訴理由之違法情形不相適合，衡以前開說明，其上訴為
違背法律上之程式，應予駁回。
據上論結，應依刑事訴訟法第三百九十五條前段，判決如主文。
中　　華　　民　　國　九十六　年　　一　　月　  十八 　日
                      最高法院刑事第九庭
                          審判長法官  陳　正　庸
                                法官  賴　忠　星
                                法官  王　居　財
                                法官  林　開　任
                                法官  林　立　華
      本件正本證明與原本無異
                                      書  記  官
中　　華　　民　　國　九十六　年　　一　　月　二十四　日
                                                 z
